【裁判字號】    89,上訴,786
【裁判日期】    890517
【裁判案由】    懲治盜匪條例等
【裁判全文】
臺灣高等法院臺南分院刑事判決        八十九年度上訴字第七八六號  Ａ
      上  訴  人
      即  被  告  乙  ○  ○
      選任辯護人  張  仁  懷
右上訴人因懲治盜匪條例等案件，不服臺灣臺南地方法院八十九年度訴字第三０三號
中華民國八十九年五月十七日第一審判決（起訴案號：臺灣臺南地方法院檢察署八十
九年度營偵字第一二一號、八十九年度營偵字第三一九號），提起上訴，本院判決如
左：
      主      文
原判決撤銷。
乙○○共同意圖為自己不法所有，以強暴、脅迫致使不能抗拒而取他人之物，處有期
徒刑捌年。
盜匪所得新台幣捌萬伍仟元、丁○○身分證壹枚、丁○○健保卡壹枚發還被害人丁○○。行動電話壹支發還被害人丙○○。
      事      實
一、乙○○於民國（下同）八十八年十二月二十八日十六時許，在台南縣新營市○○
    路二六之四號，金堯燒肉店向甲○○借用0000000000號行動電話使用
    後，意圖為自己不法之所有，趁甲○○不注意之際將該行動電話攜走侵占入己，
    作為犯罪之連絡工具，並於同年月二十九日上午十時許，意圖為自已不法之利益
    ，盜打上開行動電話，冒充「涂芠政」，連絡貸款之金主丙○○假意借款，丙○○不知有詐，雙方約定於同日十三時三十分許，在乙○○承租之台南縣新營市○○○街二一巷十二號碰面。乙○○旋即連絡吳政隆及綽號「志仔」之不詳姓名成
    年男子，共同基於意圖為自己不法所有之犯意聯絡，由吳政隆及綽號「志仔」者
    ，蒙面並分持乙○○所提供之二支西瓜刀預先前往上址埋伏，迨乙○○引領丙○○及丁○○進入屋內後，吳政隆及綽號「志仔」者即各持西瓜刀乙支押住丙○○
    及丁○○，因丙○○及丁○○反抗，綽號「志仔」以西瓜刀砍傷丙○○姆指、吳
    政隆以西瓜刀砍傷丁○○臉頰，並命丙○○、丁○○面壁，恐嚇稱「再轉頭就砍
    死」，致使丙○○及丁○○不能抗拒後，搶走丙○○所有0000000000
    號行動電話乙支，丁○○所有新台幣八萬五千元、藍寶石戒指乙只、身分證乙枚
    、健保卡乙枚、0000000000號行動電話乙支。乙○○、吳政隆、「志
    仔」得手後，乙○○再命丙○○交出汽車鑰匙，隨即駕駛丙○○停放在現場之Ｗ
    三─一六八九號自用小客車（所有人曾國書）逃離現場，嗣將該車棄置新營市○○街與長榮路口後逃逸。
二、案經丙○○及丁○○訴由台南縣警察局新營分局報請台灣台南地方法院檢察署檢
    察官偵查起訴。
      理      由
一、訊據被告乙○○矢口否認有右揭侵占及盜匪之犯行，辯稱：伊向甲○○借行動電
    話幾天，甲○○也同意，隔天要歸還行動電話時，甲○○不在，所以未歸還。又
    伊以前曾受地下錢莊迫害，故擬向地下錢報復，於丙○○等人來時，發現並非以
    前害他之人，雖欲阻止吳政隆及綽號「志仔」施暴，己來不及，故伊先行離去，
    並未施暴亦無行搶，吳政隆及綽號「志仔」向丙○○等拿取財物伊不知情等語。
    惟查：
   （一）關於侵占並盜打行動電話部分：
       （１）被告侵占甲○○所有行動電話之事實，業經被告在警訊中坦白承認不
             諱（見被告第一次警訊筆錄第三項第五行及第六行），雖事後又予否
             認，但據被害人甲○○明供稱：「當時乙○○進來包便當時借電話，
             因當時店裡很忙，我沒有注意到他打完之後放那裡。他只說借打電話
             ，沒有說要將手機帶回去。我平時叫他外號『大肚仔』他是包便當的
             常客。我當晚發現手機不見。．．．我當時很忙，只聽到他說要借一
             下。當天發現手機不見，我有到處去找，我以為他有還我，認為可能
             被別的客人拿走。」（見原審卷第四十四頁），於本院審理時亦為相
             同之供述。是被告在燒肉店向甲○○借電話使用，然未經許可即將手
             機攜出店外，其有不法所有意圖甚明，況且被告向甲○○借用行動電
             話後，立即盜打該行動電話騙誘丙○○外出，更足認被告在借用該手
             機之始即打算以之為犯罪工具甚為明確，所辯未侵占云云，顯不足採
             。
       （２）查電信法第五十六條第一項之罪，以意圖為自己或第三人不法之利益
             ，使用有線、無線或其他電磁方式，盜接或盜用他人電信設備通信者
             為要件。且按本罪構成要件所稱以有線、無線或其他電磁方式，盜接
             或盜用他人電信設備通信者，並不限於以盜拷他人行動電話之序號、
             內碼等資料於自己之手機內，為盜用之唯一方式，其他諸如：利用他
             人住宅內之有線電話，盜打他人電話為通信行為或在住宅外之電話接
             線箱內，盜接他人之有線電話線路，以自己之電話機盜打他人電話為
             通信行為，或意圖為自己不法之所有，竊取他人之行動電話手機，進
             而為盜打通信之行為，或僅以使用竊盜之意思，擅取他人之行動電話
             手機為盜打通信之行為等，不一而足，皆成立本罪（最高法院著有八
             十八年度台非字第四十三號判決足資參照）。被告意圖為自己或第三
             人不法之利益，盜打他人電話為通信，係違反電信法第五十六條第一
             項盜用他人電信設備通信罪。
 （二）關於共同強盜部分：
       （１）被告如何預租「台南縣新營市○○○街二一巷十二號」為犯罪場所，
             並事先連絡吳政隆、「志仔」二人各持其預備之西瓜刀在屋內埋伏，
             如何由被告以侵占甲○○所有之行動電話，利用該電話號碼誘騙黃聖
             義、丁○○到上址，又如何由被告在外等候被害人，待騙入屋內時，
             即將房門關上，再由吳政隆、「志仔」二人持西瓜刀砍傷被害人二人
             ，並搶其身上財物，繼由被告索取丙○○駕駛之之Ｗ三─一六八九號
             汽車鑰匙，三人一同駕車逃離現場等情，業經被告於警訊及偵查中，
             供認不諱，核與丙○○、丁○○指訴情節相符，被害人丙○○、黃聖
             嶙被殺傷，致現場血跡斑斑，復有現場照數十幀附於警卷可憑，足証
             丙○○、丁○○指訴非虛。
       （２）被告辯稱在被害人到現場後發覺並非日前之地下錢莊經營者，又見吳
             政隆、「志仔」分持二把刀子，深感後悔，在勸告無效後，立即離開
             ，並至鄰棟桂冠大廈之停車場，打電話叫吳宗益載其返家，不知吳政
             隆及「志仔」之強盜犯行，然被告從未曾向丙○○等人借貸過金錢，
             被告與丙○○二人約在台南縣新營市○○街十二號前見面時，已知道
             丙○○兄弟二人與日前之錢莊不同人，然仍將丙○○二人誘入屋內，
             並提供刀械二把讓吳政隆及「志仔」二人持以強暴、脅迫，嗣又不顧
             丙○○之哀求，強取汽車鑰匙，將丙○○所駕駛、停放在現場之Ｗ三
             ─一六八九號汽車，搭載吳政隆、「志仔」共同逃離，駛至台南縣新
             營市○○街及長榮路口，將車棄置路旁，然後由吳政隆打電話讓吳宗
             益到丟棄汽車處載其等返家，此據被告於警訊、偵查時供述不諱。是
             其所辯在勸告無效後，立即離開，不知吳政隆及「志仔」之強盜犯行
             云云，顯係卸責之詞，不足採信。
       （３）雖證人吳宗益作證到桂冠大廈停車場前搭載被告，惟不論桂冠大廈或
             Ｗ三─一六八九號汽車遭棄置之東興街、長榮路口，距離案發現場均
             只有數十公尺至數百公尺之遠，縱使被告等置棄汽車後，為故佈疑陣
             ，徒步至桂冠大廈停車場讓吳宗益接送非無可能。況被告係與吳政隆
             、「志仔」共乘Ｗ三─一六八九號汽車一齊離開現場，到達東興街、
             長榮路口時，再連絡吳宗益至該處亦據被告在警訊時供明，則證人吳
             宗益之證詞自不足為被告有利之認定。另被害人丙○○、丁○○於八
             十八年十二月二十九日第一次警訊時雖均稱：出門訪友，途中被搶，
             與第二次警訊所稱：被誘騙至台南縣新營市○○○街二一巷十二號屋
             內被搶情節不符，但被害人因經營地下錢莊，惟恐觸法，故不敢初次
             警訊時，據實陳述，並不悖常情，況第二次警訊所述，與被告所供相
             符，自以第二次警訊為可採，又被害人於原審指稱被告乙○○與吳政
             隆、「志仔」三人均持西瓜刀，被告亦參與砍殺被害人丙○○，惟被
             告堅決否認，且被害人等於警訊及偵查中均稱被告在外等候，進入屋
             內即被吳政隆、「志仔」二人殺傷，被告並未持刀參與砍殺（詳警訊
             筆錄及營偵字第一二一號卷第二十六頁），故被害人原審之指訴尚乏
             依據，亦以警訊及偵查中所述為可採，並予敘明。
       （４）綜上所述，丙○○、丁○○遭強盜之處所「台南縣新營市○○○街二
             一巷十二號」，是被告託吳宗益承租，用以報復地下錢莊之用，吳政
             隆、「志仔」二人所持西瓜刀是被告所提供，並由被告聯絡到現場，
             另被害人丙○○、丁○○是被告以借款為由，以電話被誘騙至現場，
             嗣被告又取走丙○○駕駛之之Ｗ三─一六八九號汽車鑰匙，三人共同
             駕該車駛離現場等情等觀之，故本件被告等事先有週詳之共謀計劃，
             並有行為之分擔，甚為明確，所辯顯係圖卸刑責之詞，不足採信，犯
             行應堪認定。
二、核被告所為，係犯刑法第三百三十五條第一項之侵占罪、電信法第五十六條第一
    項盜用他人電信設備通信罪、懲治盜匪條例第五條第一項第一款之盜匪罪。被告
    同時同地強暴、脅迫丙○○、丁○○二人，並強取財物，為想像競合犯，應從一
    重論處。被告所犯上開三罪間，有方法結果之牽連關係，為牽連犯，應從一重以
    盜匪罪處斷。其違反電信法第五十六條第一項盜用他人電信設備通信罪部分，雖
    未起訴，因與侵占罪及盜匪罪間，有牽連犯之裁判上一罪之關係，自得併予得審
    理。被告與共犯吳政隆及綽號「志仔」者間，對於上開盜匪犯行，具有犯意之聯
    絡及行為之分擔，均為共同正犯。被告強盜丙○○所有0000000000號
    行動電話乙支，丁○○所有八萬五千元、藍寶石戒指乙只、身分證乙枚、健保卡
    乙枚、0000000000號行動電話乙支，除丁○○之行動電話乙支、藍寶
    石戒指乙只在棄置的Ｗ三─一六八九號汽車內被尋獲，已發還被害人，其餘被告
    盜匪所得八萬五千元、丁○○身分證乙枚、丁○○健保卡乙枚、丙○○行動電話
    乙支不能證明已滅失，均應發還被害人丁○○、丙○○。又共犯吳政隆、「志仔
    」所持以供犯罪使用之刀械二支雖為被告所有，已遭丟棄在隆田之大水溝而滅失
    故均不予沒收，附此說明。
三、原審予以論罪科刑，固非無見，惟查被害人丁○○、丙○○係被吳政隆、「志仔
    」二人所持西瓜刀砍傷，被告乙○○並未持刀砍殺被害人丙○○，原審竟認被告
    持刀砍殺被害人丙○○，吳政隆砍傷丁○○，自有未洽，上訴意旨，否認犯罪，
    指摘原判決不當，固不足採，但原判決既有前述可議之處，即屬無可維持，應由
    本院撤銷改判，爰審酌被告犯罪之動機、目的、犯罪之手段凶殘，犯罪後否認犯
    行，態度不佳，惟已與被害人達成和解（有卷附和解書在卷足憑）等一切情狀，
    量處有期徒刑捌年。盜匪所得新台幣捌萬伍仟元、丁○○身分證壹枚、丁○○健
    保卡壹枚發還被害人丁○○。行動電話壹支併予發還被害人丙○○。
四、據上論斷，應依刑事訴訟法第三百六十九條條第一項前段、第三百六十四條、第
    二百九十九條第一項前段、電信法第五十六條第一項、懲治盜匪條例第五條第一
    項第一款、第七條第一項、第八條、刑法第三百三十五條第一項、刑法第二十八
    條、第五十五條、罰金罰鍰提高標準條例第一條前段，判決如主文。
本案經檢察官劉欽銘到庭執行職務。
中    華    民  國      八十九      年      八      月      十七      日
                                  臺灣高等法院臺南分院刑事第六庭
                                      審判長法官  林    金    村
                                            法官  徐    宏    志
                                            法官  戴    勝    利
右正本證明與原本無異。
如不服本判決，應於判決送達後十日內向本院提出上訴狀，其未敘述理由者並應於提
出上訴狀後十日內向本院補提理由書（應附繕本)。
                                      法院書記官  吳    銘    添
中    華    民    國      八十九      年      八      月      十八      日
附錄：本判決論罪科
刑法第三百三十五條第一項：意圖為自己或第三人不法之所有，而侵占自己持有他人
                          之物者，處五年以下有期徒刑、拘役或科或併科一千元
                          以下罰金。
電信法第五十六條第一項：  意圖為自己或第三人不法之利益，以有線、無線或其他
                          電磁方式，盜接或盜用他人電信設備通信者，處五年以
                          下有期徒刑、拘役或科併科新臺幣十五萬元以下罰金。
懲治盜匪條例第五條第一項第一款：有左列行為之一者，處無期徒刑或七年以上有期
                          徒刑：
                          一、意圖為自己或第三人不法所有，以強暴、脅迫、藥
                              劑、催眠術或他法，致使不能抗拒，而取他人之物
                              或使其交付者。


司法院資訊處製作；財團法人民間司法改革基金會備份。
